【裁判字號】    95,台上,5653
【裁判日期】    951019
【裁判案由】    妨害自由
【裁判全文】
最高法院刑事判決            九十五年度台上字第五六五三號
上 訴 人  台灣高等法院檢察署檢察官
上訴人即
被    告  乙○○
被    告  丙○○（已改名王定緯）
          丁○○（已改名王彥騰）
          甲○○
上列上訴人等因被告等妨害自由案件，不服台灣高等法院中華民
國九十三年三月二十四日第二審更審判決（九十二年度上更(一)字
第六九五號，起訴案號：台灣基隆地方法院檢察署八十九年度偵
字第八四０號），提起上訴，本院判決如下：
    主  文
上訴駁回。
    理  由
一、檢察官上訴部分
按刑事訴訟法第三百七十七條規定，上訴於第三審法院，非以判
決違背法令為理由，不得為之。是提起第三審上訴，應以原判決
違背法令為理由，係屬法定要件。如果上訴理由狀並未依據卷內
訴訟資料，具體指摘原判決不適用何種法則或如何適用不當，或
所指摘原判決違法情事，顯與法律規定得為第三審上訴理由之違
法情形，不相適合時，均應認其上訴為違背法律上之程式，予以
駁回。本件原判決認定上訴人即被告乙○○因投資陳正忠所經營
之「百家樂電腦網站」，嗣電腦網站開設不成，為索回其投資款
及請求賠償，乃與被告丙○○（民國九十三年六月十一日改名王
定緯）、丁○○（九十三年五月二十五日改名王彥騰）及甲○○
共同基於傷害及妨害自由之犯意聯絡，於八十九年二月十一日上
午四時許，在台北縣瑞芳鎮○○○○路「張代書事務所」前向陳
正忠索討投資款未果，即共同加以毆打，繼之將其強押上小客車
，並命交出其所有Ｑ六－０三三三號小客車鑰匙，由丁○○駕駛
；乙○○則駕駛Ｖ七－一二一八號小客車，由丙○○、甲○○挾
持陳正忠坐於後座，載至台北縣瑞芳鎮九份樹梅山區後，丁○○
先命陳正忠脫光身上衣服，僅著內褲，再以膠帶捆綁，復持球棒
毆打，致陳正忠受有頭部外傷合併左臉瘀傷及撕裂傷、左尺骨骨
折、左胸、右膝挫傷之傷害。丙○○復在陳正忠之小客車內搜得
國民身分證等證件及支票等物，予以扣留，以擔保陳正忠履行債
務。其間，被告等又恫稱：如果不在當天下午三點前拿出新台幣
（下同）五十萬元（後經討價還價降為三十萬元），就將其丟到
外海餵魚等語，使陳正忠心生畏懼，以行動電話向許鴻鈞借款。
嗣丙○○、丁○○及甲○○因事先駕車離去，陳正忠即乘乙○○
不注意之際脫逃報警等情。爰撤銷第一審之判決，改判論處被告
等共同以非法方法，剝奪人之行動自由罪刑，已敘明其所憑之證
據及認定之理由，而以被告等否認犯罪所持之辯解為不足採，予
以指駁綦詳。所為論敘，俱有卷存之證據資料可資覆按，從形式
上觀察，並無判決違背法令之情形存在。復查原判決以乙○○投
資陳正忠經營之電腦網站，嗣因電腦網站開設不成，陳正忠又遲
不返還投資款，乙○○遂夥同丙○○、丁○○及甲○○強押陳正
忠逼債，並予毆打，旨在索回其投資款及賠償，尚無不法所有之
意圖。雖被告等先索求五十萬元，後降為三十萬元，較其投資款
之本息為高，但超過部分，被告等在主觀上係作為賠償金之意，
與強盜罪之主觀要件不符。至於被告等搜得陳正忠小客車內之證
件等物，加以扣留，目的係供債務之擔保，尤無據為己有之意，
自難以強盜罪相繩，已於理由內詳加審酌論敘（見原判決第五頁
第九行至第十四行、第六頁第四行至第十二行）。檢察官上訴意
旨謂被告等以強暴、脅迫手段，要求陳正忠給付顯不相當之金錢
，藉機勒索，其行為已該當於強盜罪等語，徒就原審採證認事職
權之適法行使，及判決內已明白論斷之事項，憑己見為不同之評
價，執以指摘原判決違法，不符第三審上訴之法定要件。又被告
等是否在陳正忠之小客車內取得零錢，以之購買飲料，除上訴意
旨所援引陳正忠之供述外，卷內資料無以證明此部分之事實，殊
難僅憑上訴意旨所稱「此部分行為果屬實，無論零錢金額大小，
自係強盜犯行」等臆測之詞，而據為第三審上訴之合法理由。再
，乙○○購買Ｖ七－一二一八號小客車，有無向福灣企業股份有
限公司（下稱福灣公司）貸款，與本件犯罪事實無涉，亦非判決
內應記載之事項。從而原判決理由內援用台灣士林地方法院民事
執行處函及福灣公司函，謂乙○○購買小客車時，曾向福灣公司
貸款（見原判決第五頁第十五行至第六頁第四行），縱審判期日
未予提示調查，尚不生違背法令之問題。檢察官上訴意旨指摘之
各節，均與法律規定得為第三審上訴理由之違法情形，不相適合
，其上訴為違背法律上之程式，應予駁回。
二、乙○○上訴部分
查第三審上訴書狀，應敘述上訴之理由，其未敘述者，得於提起
上訴後十日內補提理由書於原審法院；已逾上述期間，而於第三
審法院未判決前，仍未提出上訴理由書狀者，第三審法院應以判
決駁回之，刑事訴訟法第三百八十二條第一項、第三百九十五條
後段定有明文。上訴人乙○○於九十三年四月十三日提起第三審
上訴，但其上訴書狀並未敘述上訴之理由，迄本院未判決前，仍
未提出上訴理由書狀，其上訴自非合法，併應駁回之。
據上論結，應依刑事訴訟法第三百九十五條，判決如主文。
中    華    民    國  九十五  年    十    月   十九   日
                      最高法院刑事第二庭
                          審判長法官  紀  俊  乾
                                法官  黃  正  興
                                法官  陳  東  誥
                                法官  王  居  財
                                法官  陳  晴  教
      本件正本證明與原本無異
                                      書  記  官
中    華    民    國  九十五  年    十    月   二十   日
                                                      Ｅ


司法院資訊處製作；財團法人民間司法改革基金會備份。
